臺灣桃園地方法院刑事判決
111年度原金訴字第12號
公  訴  人  臺灣桃園地方檢察署檢察官
被      告  林享祥（原名林軍可）





指定辯護人  本院公設辯護人 廖彥傑
上列被告因詐欺等案件，經檢察官提起公訴（110年度偵字第258
06號），被告於準備程序中就被訴事實為有罪陳述，經告知簡式
審判程序之旨，並聽取當事人之意見後，經本院合議庭裁定由受
命法官獨任進行簡式審判程序，判決如下：
    主  文
林享祥犯三人以上共同冒用公務員名義詐欺取財罪，處有期徒刑
陸月。  
    事  實
一、林享祥於民國110年4月29日某時，透過通訊軟體LINE與真實
    姓名、年籍均不詳、帳號名稱「貸款達人李建德」之成年人
    聯繫欲申辦貸款，「貸款達人李建德」向其表示因林享祥帳
    戶內無存款較不易貸款，遂介紹真實姓名、年籍均不詳、通
    訊軟體LINE帳號名稱「文龍」之成年人與其聯繫，嗣「文龍
    」表示公司款項會匯入林享祥所申辦帳戶以製造金流，貸款
    較易成功，林享祥再將匯入其帳戶內之款項領出來交付公司
    專員等語，詎林享祥聽聞上開顯違常情之申辦貸款內容後，
    依一般社會生活之通常經驗，應可預見「貸款達人李建德」
    、「文龍」應係詐欺集團成員，倘依其等指示提供自身帳戶
    供匯入不明款項且提領後交付之，因此遂行詐欺取財犯行，
    而使他人因此受騙，仍不違背其本意，基於詐欺取財之不確
    定故意，加入「貸款達人李建德」、「文龍」所屬3人以上
    組成，以實施詐術為手段，具有持續性、牟利性及結構性之
    詐欺犯罪組織集團，並提供自身所申辦之中華郵政股份有限
    公司帳號000-00000000000000號帳戶（下稱郵局帳戶）及第
    一商業銀行帳號000-00000000000號帳戶（下稱一銀帳戶）
    予「貸款達人李建德」、「文龍」使用，且擔任提領款項之
    車手工作。嗣林享祥與「貸款達人李建德」、「文龍」及其
    餘真實姓名、年籍均不詳之詐欺集團成員共同意圖為自己不
    法之所有，基於3人以上共犯詐欺取財之加重詐欺取財及洗
    錢之犯意聯絡，先由上開詐欺集團成員於110年5月6日17時
    許撥打電話予蕭年志，佯稱：係其友人「曾仔」，因最近缺
    錢需要新臺幣（下同）18萬元現金等語，致蕭年志陷於錯誤
    ，遂於110年5月7日11時5分許，匯款18萬元至上開郵局帳戶
    內，林享祥旋依「文龍」指示分別於同日13時3分許、同日1
    3時5分許、同日13時6分許，在桃園市○○區○○街00號之大園
    埔心郵局，持上開郵局帳戶金融卡操作自動櫃員機，依序提
    領6萬元、6萬元、3萬元，並於同日13時22分許將2萬9,000
    元轉匯入一銀帳戶內，接續於同日14時30分許、同日14時32
    分許，在桃園市○○區○○路000號之全家超商大園蓮園店，持
    一銀帳戶金融卡操作自動櫃員機提領2萬0,000元、9,000元
    ，林享祥再於同日15時22分許，依「文龍」指示，在桃園市
    ○○區○○路000號之聯大早餐店前，將前開所提領出之款項共
    計17萬9,000元全數交付上開詐欺集團成員，以此方式掩飾
    、隱匿詐欺犯罪所得之去向。
二、案經蕭年志訴由桃園市政府警察局大園分局移送臺灣桃園地
    方檢察署（下稱桃園地檢署）檢察官偵查起訴。
    理  由
一、按刑事訴訟法第273條之1第1項規定除被告所犯為死刑、無
    期徒刑、最輕本刑為3年以上有期徒刑之罪或高等法院管轄
    第一審案件者外，於審判期日前之準備程序進行中，被告先
    就被訴事實為有罪之陳述時，審判長得告知被告簡式審判程
    序之旨，並聽取當事人、代理人、辯護人及輔佐人之意見後
    ，裁定進行簡式審判程序。經查，被告林享祥被訴詐欺等案
    件，非前開不得進行簡式審判程序之案件，被告於本院準備
    程序進行中就被訴事實為有罪之陳述，且經本院告知被告簡
    式審判程序之旨，復聽取被告及檢察官之意見後，裁定依上
    開刑事訴訟法第273條之1第1項之規定進行簡式審判程序，
    是本案之證據調查，依刑事訴訟法第273條之2規定，不受同
    法第159條第1項、第161條之2、第161條之3、第163條之1及
    第164條至第170條規定之限制，合先敘明。
二、上揭犯罪事實，業據被告林享祥於本院審理程序中坦承不諱
   （見本院卷第45頁），核與證人即告訴人蕭年志於警詢時之
    指訴（見偵查卷第43頁至第47頁）大致相符，並有被告所提
    供之提款及匯款單據、通訊軟體LINE對話紀錄截圖列印資料
　　各1份、提領畫面截圖照片4張、車牌號碼000-0000號普通重
    型機車車籍資料、告訴人提供之存摺封面影本及對話紀錄、
    郵局帳戶開戶資料及交易明細1份、一銀帳戶開戶資料及交
    易明細及聯大早餐店現場照片張在卷可憑（見偵卷第13頁至
    第14頁、第17頁至第19頁、第21頁、第50頁至第51頁、第73
    頁、第69頁、第81頁至第83頁、第93頁、第107頁至第108頁
    ），堪認被告前揭任意性自白與事實相符，應堪採信。本案
    事證明確，被告犯行堪以認定，應予依法論科。
三、論罪科刑
　㈠罪名：
　⒈按3人以上共同犯刑法第339條詐欺罪者，構成刑法第339條之
    4第1項之加重詐欺取財罪，該條項為法定刑1年以上7年以下
    有期徒刑之罪，屬洗錢防制法第3條第1款所規定之特定犯罪
    。依洗錢防制法第2條之規定：「本法所稱洗錢，指下列行
    為：一、意圖掩飾或隱匿特定犯罪所得來源，或使他人逃避
    刑事追訴，而移轉或變更特定犯罪所得。二、掩飾或隱匿特
    定犯罪所得之本質、來源、去向、所在、所有權、處分權或
    其他權益者。三、收受、持有或使用他人之特定犯罪所得。
    」；倘行為人意圖掩飾或隱匿特定犯罪所得來源，而將特定
    犯罪所得直接消費處分，甚或交予其他共同正犯，而由共同
    正犯以虛假交易外觀掩飾不法金流移動，即難認單純犯罪後
    處分贓物之行為，仍應構成洗錢防制法第2條第1或2款之洗
    錢行為（最高法院108年度台上字第1744號判決意旨參照）
    。查告訴人將款項匯入被告之郵局帳戶後，被告再依指示領
    出並轉交上開詐欺集團成員，而使詐欺之犯罪所得去向陷於
    不明，達到掩飾犯罪所得之目的，故被告提供帳戶及提領之
    行為，即屬洗錢防制法所規範之洗錢行為無疑。
　⒉又按組織犯罪防制條例所稱之犯罪組織，係指3人以上，以實
    施強暴、脅迫、詐欺、恐嚇為手段或最重本刑逾5年有期徒
    刑之罪，所組成具有持續性或牟利性之有結構性組織；而所
    稱有結構性組織，係指非為立即實施犯罪而隨意組成，不以
    具有名稱、規約、儀式、固定處所、成員持續參與或分工明
    確為必要，同條例第2條第1項、第2項分別定有明文。又行
    為人於參與同一詐欺集團之多次加重詐欺行為，因部分犯行
    發覺在後或偵查階段之先後不同，肇致起訴後分由不同之法
    官審理，為維護法之安定性，並裨益法院審理範圍明確、便
    於事實認定，即應以數案中「最先繫屬於法院之案件」為準
    ，以「該案件」中之「首次」加重詐欺犯行與參與犯罪組織
    罪論以想像競合。縱該首次犯行非屬事實上之首次，亦因參
    與犯罪組織之繼續行為，已為該案中之首次犯行所包攝，該
    參與犯罪組織行為之評價已獲滿足，自不再重複於他次詐欺
    犯行中再次論罪，俾免於過度評價及悖於一事不再理原則（
    最高法院109年度台上字第5598號判決參照）。查上開詐欺
    集團成員先詐騙被害人，並指示被害人將款項匯入上開郵局
    帳戶，接著由「文龍」指示被告提領贓款，「文龍」復指示
    被告在指定處所攜帶前開所提領出之款項，交付另一詐欺集
    團成員，再上繳回集團，足認本案詐欺集團係以獲取不法所
    得為目的，堪認被告所參與者，係由3人以上所組成，透過
    縝密之計畫與分工，成員彼此相互配合，非為立即實施犯罪
    而隨意組成，於一定期間內存續，以實施詐欺為手段而牟利
    、具有完善結構之組織，而該當於組織犯罪防制條例第2條
    第1項所稱之犯罪組織甚明，而被告依指示提供自己帳戶供
    該詐欺集團收取向被害人詐得之款項，復依指示提款，足見
    被告確係參與該集團而遂行共同詐欺犯行，被告參與上開詐
    欺集團所為詐欺取財犯行且係最先繫屬法院之案件，有臺灣
    高等法院被告前案紀錄表在卷可參（見本院卷第13頁），揆
    諸上開說明，屬首次加重詐欺犯行，是被告即屬參與犯罪組
    織甚明。
　⒊故核被告所為，係犯刑法第339條之4第1項第2款之3人以上共
    同犯詐欺取財罪、組織犯罪防制條例第3條第1項後段之參與
    犯罪組織罪及洗錢防制法第14條第1項、第2條第2款之一般
    洗錢罪。
　㈡被告與「貸款達人李建德」、「文龍」等真實姓名、年籍均
    不詳之詐欺集團成員間有犯意聯絡及行為分擔，應論以共同
    正犯。
　㈢被告提供帳戶及提領5次之行為，其各次行為均係於密接之時
    間實施，侵害同一法益，各行為之獨立性薄弱，依一般社會
    通念，應評價為數個舉動之接續進行，為接續犯，應論以一
    罪。
　㈣被告係以一行為同時觸犯參與犯罪組織、3人以上共同犯詐欺
    取財、一般洗錢等罪名，為想像競合犯，從一重處3人以上
    共同犯詐欺取財罪。
　㈤按犯罪之情狀顯可憫恕，認科以最低刑度仍嫌過重者，得酌
    量減輕其刑，刑法第59條定有明文，所謂顯可憫恕，係指被
    告之犯行有情輕法重，客觀上足以引起一般人同情，處以經
    依法減刑後之法定最低刑度仍失之過苛，尚堪憫恕之情形而
    言。又所謂「犯罪之情狀」顯可憫恕，與刑法第57條所稱之
    審酌「一切情狀」，二者並非屬截然不同之範圍，於裁判上
    酌量減輕其刑時，本應就犯罪一切情狀（包括刑法第57條所
    列舉之10款事項），予以全盤考量。查本案涉及之被害人僅
    有告訴人1人，犯罪時間尚屬短暫，且被告犯後終能坦承犯
    行，且積極表示有與告訴人調解之意願，態度尚佳，僅因告
    訴人調解庭未到庭參與調解，無法達成調解一事，兼衡被告
    僅擔任提領款項車手角色，倘依刑法第339條之4第1項第2款
    加重詐欺罪之最低法定本刑科處有期徒刑1年，猶嫌過重，
    不無情輕法重之虞，客觀上尚有情堪憫恕之處，爰依刑法第
    59條之規定酌減其刑。
  ㈥按犯洗錢防制法第14條之罪，在偵查或審判中自白者，減輕
    其刑，洗錢防制法第16條第2項定有明文。復按想像競合犯
    係一行為觸犯數罪名，行為人犯罪行為侵害數法益皆成立犯
    罪，僅因法律規定從一重處斷科刑，而成為科刑一罪而已，
    自應對行為人所犯各罪均予適度評價，始能對法益之侵害為
    正當之維護。因此法院於決定想像競合犯之處斷刑時，雖以
    其中最重罪名之法定刑作為裁量之準據，惟具體形成宣告刑
    時，亦應將輕罪之刑罰合併評價。基此，除非輕罪中最輕本
    刑有較重於重罪之最輕本刑，而應適用刑法第55條但書規定
    重罪科刑之封鎖作用，須以輕罪之最輕本刑形成處斷刑之情
    形以外，則輕罪之減輕其刑事由若未形成處斷刑之外部性界
    限，自得將之移入刑法第57條或第59條之科刑審酌事項內，
    列為是否酌量從輕量刑之考量因子。是法院倘依刑法第57條
    規定裁量宣告刑輕重時，一併具體審酌輕罪部分之量刑事由
    ，應認其評價即已完足，尚無過度評價或評價不足之偏失（
    最高法院109年度台上字第3936號判決意旨參照）。查被告
    於本院審理時自白犯行，本應依洗錢防制法第16條第2項之
    規定減輕其刑，雖因想像競合犯之關係而從一重之三人以上
    共同詐欺取財罪處斷，上開輕罪之減輕其刑事由未形成處斷
    刑之外部性界限，然依前揭說明，仍應於依刑法第57條之規
    定量刑時，仍應併予衡酌此部分減刑事由。　
  ㈦爰以行為人之責任為基礎，審酌被告不思循正當管道獲取財
    物，貪圖不法利益，參與詐欺集團擔任提領款項之車手角色
    ，造成被害人受有財產上之損害，亦使詐欺集團得藉此掩飾
    詐欺所得款項，造成追訴機關追查之困難，所為實屬不該，
    應予非難，惟念其犯後自白犯罪，態度尚可，且合於洗錢防
    制法第16條第2項所定減輕其刑事由，兼衡其在本案犯罪中
    所扮演之角色、參與犯罪程度，暨其犯罪動機、目的、手段
    、所生損害及智識程度、生活狀況等一切情狀，量處如主文
    所示之刑，以示懲儆。
四、強制工作部分：
　　組織犯罪防制條例第3條第3項固規定：「犯第1項之罪者，
    應於刑之執行前，令入勞動場所，強制工作，其期間為3年
    。」惟上開規定就受處分人之人身自由所為限制，因違反憲
    法比例原則及憲法明顯區隔原則之要求，與憲法第8條保障
    人身自由之意旨不符，業經司法院釋字第812號解釋宣告自1
    10年12月10日起失其效力，自無從對被告宣告強制工作，附
    此敘明。
五、沒收
　㈠被告所有且供本案犯行所用之上開提款卡單獨存在不具刑法
　　上之非難性，且欠缺刑法上重要性，爰依刑法第38條之2 第
　　2 項規定，不予宣告沒收。
　㈡又被告於偵查中自承尚未因本案獲得任何報酬等語（見偵卷
    第122頁），又本院遍查全卷未見被告因本案犯行而實際獲
    取犯罪所得之事證，自難認定其已獲取犯罪所得，自不得對
    其宣告沒收或追徵，附此敘明。
據上論斷，應依刑事訴訟法第299條第1項前段、第273條之1第1
項，判決如主文。
本案經檢察官盧奕勳提起公訴，檢察官林鈺瀅到庭執行職務。
中　　華　　民　　國　　111 　年　　6 　　月　　30　　日
　　　　　　　　　刑事第十四庭      法　官   程欣儀
以上正本證明與原本無異。
如不服本判決應於收受判決後20日內向本院提出上訴書狀，並應
敘述具體理由。其未敘述上訴理由者，應於上訴期間屆滿後20日
內向本院補提理由書(均須按他造當事人之人數附繕本)「切勿逕
送上級法院」。 
　　　　　　　      　　　　　　　　書記官　蔡宛軒
中　　華　　民　　國　　111 　年　　7 　　月　　4 　　日

附錄所犯法條：
中華民國刑法第339條之4
犯第339條詐欺罪而有下列情形之一者，處1年以上7年以下有期
徒刑，得併科1百萬元以下罰金：
一、冒用政府機關或公務員名義犯之。
二、三人以上共同犯之。
三、以廣播電視、電子通訊、網際網路或其他媒體等傳播工具，
    對公眾散布而犯之。
前項之未遂犯罰之。

組織犯罪防制條例第3條
發起、主持、操縱或指揮犯罪組織者，處3年以上10年以下有期
徒刑，得併科新臺幣1億元以下罰金；參與者，處6月以上5年以
下有期徒刑，得併科新臺幣1千萬元以下罰金。但參與情節輕微
者，得減輕或免除其刑。
具公務員或經選舉產生之公職人員之身分，犯前項之罪者，加重
其刑至二分之一。
犯第1項之罪者，應於刑之執行前，令入勞動場所，強制工作，
其期間為3年。
前項之強制工作，準用刑法第90條第2項但書、第3項及第98條第
2項、第3項規定。
以言語、舉動、文字或其他方法，明示或暗示其為犯罪組織之成
員，或與犯罪組織或其成員有關聯，而要求他人為下列行為之一
者，處3年以下有期徒刑，得併科新臺幣3百萬元以下罰金：
一、出售財產、商業組織之出資或股份或放棄經營權。
二、配合辦理都市更新重建之處理程序。
三、購買商品或支付勞務報酬。
四、履行債務或接受債務協商之內容。
前項犯罪組織，不以現存者為必要。
以第5項之行為，使人行無義務之事或妨害其行使權利者，亦同
。
第5項、第7項之未遂犯罰之。

洗錢防制法第14條
有第二條各款所列洗錢行為者，處7年以下有期徒刑，併科新臺
幣5百萬元以下罰金。
前項之未遂犯罰之。
前二項情形，不得科以超過其特定犯罪所定最重本刑之刑。